【裁判字號】    95,交易,108
【裁判日期】    951031
【裁判案由】    公共危險
【裁判全文】
臺灣屏東地方法院刑事判決             95年度交易字第108號
公  訴  人  臺灣屏東地方法院檢察署檢察官
被      告  甲○○
上列被告因公共危險案件，經檢察官提起公訴（95年度偵字第38
97號），被告於準備程序中為有罪陳述，經本院合議庭裁定由受
命法官獨任進行簡式審判程序，並判決如下：
    主  文
甲○○服用酒類，不能安全駕駛動力交通工具而駕駛，累犯，處
有期徒刑陸月，如易科罰金，以銀元參佰元折算壹日。
    事  實
一、甲○○前於民國90年間，因犯酒後駕車之公共危險案件，經
    臺灣高雄地方法院以90年度鳳交簡字第376 號判處有期徒刑
    2 月確定，於90年6 月11日易科罰金執行完畢。復於同年間
    再因犯酒後駕車之公共危險案件，經臺灣臺南地方法院以90
    年度營交簡字第593 號判處有期徒刑4 月確定，於91年4 月
    19日易科罰金執行完畢。詎仍不知悔改，於95年5 月14 日
    凌晨零時許，在屏東縣竹坑飲用威士忌約3 分之1 瓶後，明
    知其服用酒類後已達不能安全駕駛動力交通工具之程度，猶
    於同日凌晨2 時許駕駛車牌號碼7985-BB 號自小客車行駛於
    道路欲返回住處。嗣於同日凌晨3 時20分許，行經台88線快
    速道路14.9公里處（屏東縣萬丹鄉）時，因體內酒精作用致
    不能有效操控所駕車輛，而不慎追撞同向行駛在前，由乙○○駕駛、其上搭載乘客丙○○之車牌號碼670-MK營業小客車
    ，導致該營業小客車被撞擊翻覆，乙○○因而受有右側腰挫
    傷、左前臂多處挫擦傷及右手挫擦傷，丙○○因而受有頸部
    扭傷、下背部握傷等傷害，旋為據報前來處理之警員測得甲○○因吐氣中酒精濃度達每公升0.85亳克而查獲。
二、案經屏東縣警察局屏東分局報請臺灣屏東地方法院檢察署檢
    察官偵查起訴。
    理  由
一、按除被告所犯為死刑、無期徒刑、最輕本刑為3 年以上有期
    徒刑之罪或高等法院管轄第一審案件者外，於法院行準備程
    序進行中，被告先就被訴事實為有罪之陳述時，審判長得告
    知被告簡式審判程序之旨，並聽取當事人、代理人、辯護人
    及輔佐人之意見後，裁定進行簡式審判程序，刑事訴訟法第
    273 條之1 第1 項定有明文。本件被告甲○○所為係犯死刑
    、無期徒刑、最輕本刑為3 年以上有期徒刑以外之罪，其於
    本院審判程序中就被訴事實為有罪之陳述，經法官告知簡式
    審判程序之旨，並聽取公訴人、被告之意見後，依上開刑事
    訴訟法第273 條之1 第1 項規定，裁定由受命法官獨任進行
    審判程序，並依同法第273 條之2 、第159 條第2 項之規定
    ，不適用傳聞法則有關限制證據能力之相關規定，合先敘明
    。
二、上揭犯罪事實，業據被告甲○○坦承不諱，核與證人乙○○
    及丙○○於警詢時之證述大致相符，並有屏東縣警察局舉發
    違反道路交通管理事件通知單、酒精濃度測定紀錄表（內載
    測定值為0.85MG/L，牌照7985-BB） 、刑法第185 條之3 案
    件測試觀察紀錄表、道路交通事故調查報告(一)、(二)表、道路
    交通事故現場圖及現場及車損照片12幀附卷可稽，堪信為真
    實。
  (一)按酒精對人體所生影響，於吐氣中酒精濃度達每公升0.25毫
    克時，即已輕微中毒，而有輕度協調功能降低，是依道路交
    通安全規則第114 條第2 款規定，汽車駕駛人飲酒後，吐氣
    中所含酒精濃度逾每公升0.25毫克者，即不得駕車；若進而
    其濃度達每公升0.55毫克、0.75毫克、0.85毫克以上者，肇
    事率猶分別達到一般正常人10倍、25倍、50倍之譜，此觀臺
    灣高等法院88年10月26日院賓文廉字第13407 號致所屬各
    級法院函檢附法務部88年10月1 日法檢字第3641號函暨附
    件研究報告及中央警察大學蔡中志教授製作之「酒精濃度與
    肇事率之關係表」自明。被告甲○○為前揭駕駛行為後，經
    測得吐氣中酒精濃度每公升0.85毫克，已達前開肇事率為一
    般人50倍之程度，危險極高。又其於查獲後復有上述觀察紀
    錄上所載查獲訊問過程，說話意識模糊、注意力無法集中、
    於車禍現場談話時，全身散發濃厚酒味之情形，足認其駕駛
    判斷力已欠佳。
  (二)再依卷附道路交通事故調查報告表、肇事現場圖、現場及車
    損照片所示，上開事故發生時間係晴天夜間，現場有路燈照
    明，光線充足、視距良好，道路性質為柏油鋪設之省道直路
    ，路面乾燥、平坦、無缺陷、無障礙，詎被告甲○○駕駛上
    開自用小客車在此甚佳之路況條件下，竟追撞同向行駛於內
    側快車道、由乙○○駕駛之營業小客車，亦顯見被告當時駕
    駛能力及應變能力顯與一般正常人迥異，其當時之駕駛行為
    已達不能安全駕駛之程度，應堪認定。從而，本件事證已臻
    明確，被告甲○○犯行洵堪認定，應依法論科。
三、按行為後法律有變更者，適用行為時之法律，但行為後之法
    律有利於行為人者，適用最有利於行為人之法律，修正後刑
    法第2 條第1 項定有明文。此條規定係規範行為後法律變更
    所生新舊法律比較適用之準據法，本身尚無新舊法比較之問
    題，於新法施行後，應一律適用新法第2 條第1 項之規定，
    為「從舊從輕」之比較，先予敘明。再按本次法律變更，比
    較時應就罪刑有關之共犯、未遂犯、想像競合犯、牽連犯、
    連續犯、結合犯，以及累犯加重、自首減輕暨其他法定加減
    原因（如身分加減）與加減例等一切情形，綜其全部罪刑之
    結果而為比較（最高法院95年5 月23日95年度第8 次刑庭會
    議決議參照）。經查，被告行為後，刑法業於94年2 月2日
    修正公布，95年7 月1 日起施行，因此，本件於適用法律論
    罪科刑部分，自有新舊法比較適用之問題，爰分述如下：
  (一)本件被告行為時之刑法第185 條之3 之法定刑為「1 年以下
    有期徒、拘役或3 萬元以下罰金。」。又依被告行為時之刑
    法第33條第5 款規定：罰金為1 元以上。是被告行為時罰金
    刑部分，經折算為新臺幣後，為新臺幣3 元以上9 萬元以下
    。而95年7 月1 日施行之刑法第33條第5 款規定：罰金為新
    臺幣1000元以上。另刑法施行法第1 條之1 規定：中華民國
    94年1 月7 日刑法修正施行後，刑法分則編所定罰金之貨幣
    單位為新臺幣。94年1 月7 日刑法修正時，刑法分則編未修
    正之條文有定有罰金者，自94年1 月7 日刑法修正施行後，
    就其所定數額提高為30倍。但72年6 月26日至94年1 月7 日
    新增或修正之條文，就其所定數額提高為3 倍。查，刑法第
    185 條之3 係於88年4 月21日修正，是依上開規定，罰金部
    分應提高為3 倍。因此，刑法第185 條之3 之罰金刑部分為
    新臺幣1000元以上9 萬元以下。經比較新、舊法之結果，被
    告行為時之舊法對其較為有利。
  (二)刑法第41條第1 項前段關於易科罰金之規定，修正前規定「
    犯最重本刑為5 年以下有期徒刑以下之刑之罪，而受6 個月
    以下有期徒刑或拘役之宣告，因身體、教育、職業、家庭之
    關係或其他正當事由，執行顯有困難者，得以1 元以上3 元
    以下折算1 日，易科罰金」（復依修正前罰金罰鍰提高標準
    條例第2 條規定，係就原定數額提高為100 倍折算1 日即銀
    元100 元以上300 元以下折算1 日）」；修正後規定「犯最
    重本刑為5 年以下有期徒刑以下之刑之罪，而受6 個月以下
    有期徒刑或拘役之宣告者，得以新臺幣1000元、2000元或
    3000 元 折算1 日，易科罰金」，比較修正前、後之法律，
    以修正前之法律較有利於被告。
  (三)另有關故意犯之累犯：被告行為後，於94年2 月2 日公布並
    於95年7 月1 日施行之修正刑法第47條第1 項修訂累犯，以
    出於故意再犯者為限，將再犯為過失犯排除於累犯，有科刑
    規範變更之情事，然被告於本件所犯係屬故意犯罪，詳如下
    述，是不論修正前或修正後之規定，在法律適用之結論，均
    屬一致而無有利或不利之情形。
  (四)綜上，依整體比較之結果，以舊法對於被告較為有利，爰依
    刑法第2 條第1 項前段之規定，應適用被告行為時之刑法規
    定予以處斷。
四、核被告甲○○所為，係犯修正前之刑法第185 條之3 之服用
    酒類不能安全駕駛動力交通工具而駕駛罪。被告前於90年間
    ，因犯酒後駕車之公共危險案件，經臺灣高雄地方法院以90
    年度鳳交簡字第376 號判處有期徒刑2 月確定，於90年6 月
    11 日 易科罰金執行完畢。其後於同年間再因犯酒後駕車之
    公共危險案件，經臺灣臺南地方法院以90年度營交簡字第
    593 號判處有期徒刑4 月確定，於91年4 月19日易科罰金執
    行完畢，此有臺灣高等法院被告前案紀錄表在卷可佐，其於
    受有期徒刑之執行完畢後，5 年內再犯本件有期徒刑以上之
    罪，為累犯，應依法加重其刑。爰審酌被告有2 次公共危險
    案件前科，明知酒後不得駕車之規定，因圖一時便利而再犯
    ，漠視自身安危，亦枉顧公眾安全，惟犯後坦承犯行，深知
    悔改，態度良好，並已與被害人乙○○達成和解及本件犯罪
    目的、所生危害程度等一切情狀，量處如主文所示之刑，並
    諭知易科罰金之折算標準。至公訴人雖具體求處被告有期徒
    刑7 月，惟本院審酌上情，認如主文所示之刑，以足懲儆，
    附此敘明。
五、據上論斷，依刑事訴訟法第273 條之1 第1 項、第299 條第
    1 項前段，刑法第2 條第1 項前段、修正前刑法第185 條之
    3 、第41條第1 項前段、第47條，修正前罰金罰鍰提高標準
    條例第2 條，判決如主文。
中    華    民    國    95    年    10    月    31    日
                  刑事第三庭    法  官  林雅莉
以上正本證明與原本無異。
如不服本判決應於收受本判決送達後十日內向本院提出上訴書狀，
其未敘述上訴理由者，並得於提起上訴後十日內向本院補提理由
書狀（均須按他造當事人之人數附繕本）「切勿逕送上級法院」
                                書記官  黃佳惠
中    華    民    國    95    年    10    月    31    日
附錄本判決論罪科刑法條全文
刑法第185條之3：
服用毒品、麻醉藥品、酒類或其他相類之物，不能安全駕駛動力
交通工具而駕駛者，處一年以下有期徒刑、拘役或三萬元以下罰
金。


司法院資訊處製作；財團法人民間司法改革基金會備份。
